【裁判字號】    95,台抗,621
【裁判日期】    951019
【裁判案由】    聲請假處分
【裁判全文】
最高法院民事裁定              九十五年度台抗字第六二一號
再 抗告 人 基泰營造股份有限公司
法定代理人 甲○○
訴訟代理人 陳建勳律師
           周建才律師
上列再抗告人因與和平萬壽開發股份有限公司間聲請假處分事件
，對於中華民國九十五年五月十二日台灣高等法院裁定（九十五
年度抗字第四五三號），提起再抗告，本院裁定如下：
    主  文
原裁定廢棄，應由台灣高等法院更為裁定。
    理  由
本件原法院將台灣桃園地方法院（下稱桃園地院）所為駁回相對
人聲請定暫時狀態之處分之裁定廢棄，改裁定命相對人供擔保後
為定暫時狀態之處分，係以：相對人主張兩造間之承攬契約業經
其合法解除，再抗告人仍占用系爭工地，妨害相對人對工地之占
有管領，其占有狀態顯被侵害，該爭執之法律關係合於民事訴訟
法第五百三十八條之規定，有相對人提出之再抗告人九十五年二
月九日九五基溪字第００四號函可證，且相對人陳明願供擔保以
補釋明之不足，其聲請定暫時狀態之處分，尚無不合，應予准許
云云，為其論據。惟查民事訴訟法第五百三十八條之四準用第五
百三十三條、第五百二十六條第一項及第二項規定，債權人聲請
定暫時狀態之處分，應釋明其請求及定暫時狀態之處分之原因；
須債權人已為前項釋明，而其釋明如有不足，且債權人陳明願供
擔保或法院認為適當者，法院始得定相當之擔保，命供擔保後為
定暫時狀態之處分。倘債權人就其請求及定暫時狀態之處分之原
因，毫未予以釋明，法院尚不得因其陳明願供擔保，即認足補釋
明之欠缺，而命供擔保後為定暫時狀態之處分。又所謂定暫時狀
態之處分之原因，係指於爭執之法律關係，為防止發生重大之損
害或避免急迫之危險或有其他相類之情形而有必要者而言，此觀
同法第五百三十八條第一項規定自明。原法院謂再抗告人仍占用
系爭工地，妨害相對人對工地之占有管領，其占有狀態顯被侵害
，該爭執之法律關係合於民事訴訟法第五百三十八條之規定等情
，僅為相對人請求之原因。乃原法院未查明相對人就「為防止發
生重大之損害或避免急迫之危險或有其他相類之情形而有必要者
」之定暫時狀態之處分之原因已否釋明，遽准其聲請，自有未合
。再抗告意旨，指摘原裁定違背法令，聲明廢棄，非無理由。
據上論結，本件再抗告為有理由。依民事訴訟法第四百九十五條
之一第二項、第四百七十七條第一項、第四百七十八條第二項，
裁定如主文。
中    華    民    國  九十五  年    十    月   十九   日
                      最高法院民事第一庭
                          審判長法官  陳  國  禎
                                法官  陳  重  瑜
                                法官  葉  勝  利
                                法官  黃  義  豐
                                法官  簡  清  忠
      本件正本證明與原本無異
                                      書  記  官
中    華    民    國  九十五  年    十    月  三十一  日
                                                    Ａ


司法院資訊處製作；財團法人民間司法改革基金會備份。
